臺灣雲林地方法院刑事裁定
110年度聲字第1038號
聲  請  人
即  被  吿  林家政



選任辯護人  謝耿銘律師
聲  請  人
即  被  吿  吳友恩



選任辯護人  汪玉蓮律師                    
上列聲請人即被告因詐欺案件（本院110年度訴字第655號），不
服本院受命法官於民國110年11月26日所為羈押之處分，聲請撤
銷羈押，本院裁定如下：
    主  文
聲請駁回。
    理  由
一、聲請意旨略以：
　㈠聲請人即被告林家政之聲請意旨略以：被告林家政坦承起訴
    書所載之犯罪事實，顯有悔悟之心，且因詐欺集團成員指揮
    始自嘉義前往雲林擔任提領款項之車手，無藏匿之情狀。至
    被告林家政固然因詐欺集團成員指示而提供假名、假資料，
    然其不知道詐欺集團成員指示提供前開假資料之用意，且提
    供假資料亦與逃亡無必然關連，被告林家政現僅18歲，年紀
    甚輕，資力不豐厚，實無逃亡之能力，又其前無經通緝到案
    之前案紀錄，自難認有逃亡或有事實足認有逃亡之虞。被告
    林家政前涉犯違反槍砲彈藥刀械管制條例，本案係詐欺犯行
    ，2者犯罪態樣不同，且其本案前無詐欺取財之前案紀錄，
    本案亦僅涉犯2次詐欺取財犯行，次數不多，又時間緊密接
    近，被告林家政並非詐欺慣犯，故難認有反覆實施同一詐欺
    取財犯行之虞。從而，被告林家政應無逃亡或有事實足認有
    逃亡之虞，亦無反覆實施同一詐欺取財犯行之虞，自無羈押
    之原因及必要等語。
　㈡聲請人即被告吳友恩之聲請意旨略以：被告吳友恩居住在嘉
    義，係因聽從詐欺集團成員指示始前往雲林收水，自難僅以
    被告吳友恩在雲林收水逕認有逃亡之虞；被告吳友恩雖將詐
    欺集團使用之通訊軟體「飛機」刪除，然並非係為逃亡始刪
    除前開軟體，實係為與詐欺集團斷絕聯絡方式。再者，被告
    吳友恩於偵查中亦供稱：因為乾姐之男友即蔡宗豪得知「龍
    五」，且蔡宗豪僅提供「龍五」在通訊軟體「飛機」上之聯
    絡方式，本案犯行期間，被告吳友恩亦係透過通訊軟體「飛
    機」與「龍五」聯絡，復蔡宗豪亦已入監，現已無法與「龍
    五」取得聯繫，顯難逕以有前開聯絡方式遽認被吿吳友恩有
    反覆實施同一犯罪之虞。且被告吳友恩本案2次詐欺取財犯
    行，均坦承不諱，經此偵查程序，已無再犯之虞，應無羈押
    之原因及必要性，倘認有羈押之原因，被告吳友恩願以具保
    、限制住居之方式代替羈押等語。　　
二、按對於審判長、受命法官、受託法官或檢察官所為羈押之處
    分有不服者，受處分人得聲請其所屬法院撤銷或變更之；該
    項聲請期間為5日，自為處分之日起算，其為送達者，自送
    達後起算，刑事訴訟法第416條第1項第1款、第3項分別定有
    明文。次按抗告法院認為抗告無理由者，應以裁定駁回之，
    該條規定於依第416條聲請撤銷審判長、受命法官、受託法
    官或檢察官所為各項處分時，亦有所準用，同法第412條、
    第416條第4項亦規定甚明。
三、按被告經法官訊問後，認為犯罪嫌疑重大，而有：㈠逃亡或
    有事實足認為有逃亡之虞者。㈡有事實足認為有湮滅、偽造
    、變造證據或勾串共犯或證人之虞者。㈢所犯為死刑、無期
    徒刑或最輕本刑為五年以上有期徒刑之罪，有相當理由認為
    有逃亡、湮滅、偽造、變造證據或勾串共犯或證人之虞者等
    情情形之一，非予羈押，顯難進行追訴、審判或執行者，得
    羈押之，刑事訴訟法第101條第1項定有明文。又法院對被告
    執行之羈押，本質上係為使訴訟程序得以順利進行或為保全
    證據或為保全對被告刑罰之執行之目的，而對被告所實施之
    剝奪人身自由之強制處分，是關於羈押與否之審查，其目的
    僅在判斷有無實施羈押強制處分之必要，並非認定被告有無
    犯罪之實體審判程序，故關於羈押之要件，無須經嚴格證明
    ，以經釋明得以自由證明為已足；被告有無羈押之必要，法
    院僅須審查被告犯罪嫌疑是否重大、有無羈押原因、以及有
    無賴羈押以保全偵審或執行之必要，由法院就具體個案情節
    予以斟酌決定，如就客觀情事觀察，法院許可羈押之裁定，
    在目的與手段間之衡量並無明顯違反比例原則情形，即無違
    法或不當可言。至於被告是否成立犯罪，乃本案實體上應予
    判斷之問題，非法院裁定是否羈押之審查要件。
四、經查：
　㈠被吿吳友恩部分：
　　被吿吳友恩因本院受命法官於民國110年11月26日羈押處分
    後，該押票於同日由被吿吳友恩本人親自簽名收受乙節，有
    上開押票、送達證書各1份在卷可稽（見本院110年度訴字第
    655號卷〈下稱原審卷〉第61頁、第65頁）。依刑事訴訟法第4
    16條第3項規定，其準抗告期間為5日，並自送達處分之翌日
    即110年11月27日起算5日，計至110年12月1日（該日為星期
    三，非例假日或國定假日）準抗告期間即已屆滿。而被吿吳
    友恩遲至110年12月6日，始向本院提出刑事抗告狀，有抗告
    狀面本院收件章在卷可稽，顯已逾本案法定準抗告期間之最
    後期日，本院自無從、亦無庸命其補正。是被告吳友恩提起
    本案準抗告，為不合法律上程式，且無從命補正，應予駁回
    。
　㈡被告林家政部分：
　⒈被告林家政因違反組織犯罪防制條例等案件，經檢察官於110
    年11月23日以110年度偵字第7332號、第7542號、第7858號
    、第8578號提起公訴，於110年11月26日起訴繫屬於本院，
    經受命法官於110年11月26日訊問被告林家政後，認被告林
    家政坦承涉犯詐欺犯行，並有起訴書證據清單所載之證據在
    卷可證，足認被告林家政涉犯組織犯罪防制條例第3條第1項
    後段參與犯罪組織罪、刑法第339條之4第1項第1款、第2款
    之三人以上共同冒用公務員名義詐欺取財罪、洗錢防制法第
    14條第1項洗錢罪等之犯罪嫌疑重大，且被告林家政居住地
    為嘉義，與雲林並無地緣關係，卻搭乘大眾運輸交通工具至
    雲林提領款項擔任車手工作，顯係選擇犯罪地，有隱藏行蹤
    之目的。又被吿林家政提供假名、假資料予同案被吿吳友恩
    ，掩飾其真實身分，有事實足認有逃亡之虞。另被吿林家政
    於2日內即為2次詐欺取財犯行，在前案緩刑期間內，因經濟
    狀況不佳而犯下本案，在經濟狀況未改善之情況下，被吿林
    家政顯有反覆實施同一犯罪之虞，有羈押原因。再者，為確
    保本案後續審理、執行，有羈押被告林家政之必要，足認被
    告林家政有刑事訴訟法第101條第1項第1款、同法第101條之
    1第1項第7款之羈押原因，且非予羈押顯難進行審判，於同
    日為羈押被吿林家政之處分在案等情，業經本院調閱該案卷
    宗核閱無誤。
　⒉被吿林家政於本院訊問程序中坦承起訴書所載之犯罪事實，
    核與同案被吿吳友恩於警詢及偵查中之供述、證人即告訴人
    廖正弘、張秀美於警詢之證述均大致相符，並有通訊軟體LI
    NE對話紀錄、雲林縣警察局西螺分局搜索扣押筆錄暨扣押物
    品目錄表等證據在卷可佐，足認被告林家政涉犯組織犯罪防
    制條例第3條第1項參與犯罪組織罪、刑法第339條之4第1項
    第1款、第2款三人以上共同冒用公務員名義詐欺取財罪、洗
    錢防制法第14條第1項洗錢罪之犯罪嫌疑重大。再者，被吿
    林家政前因違反槍砲彈藥刀械管制條例案件，經臺灣嘉義地
    方法院以110年度少訴字第5號判決判處有期徒刑2年8月，併
    科罰金新臺幣（下同）50,000元，緩刑5年確定（下稱前案
    ）在案，有被告林家政之臺灣高等法院被吿前案紀錄表1份
    存卷可參，被告林家政於緩刑期間再犯本案，前案宣告之緩
    刑恐因刑法第75條第1項規定而撤銷，被吿林家政除本案加
    重詐欺取財犯行外，尚須面臨執行前案宣告之2年8月有期徒
    刑，而依一般人畏懼重刑處罰的基本人性，並考量被告林家
    政於本案犯行期間尚有變更真實資料使用虛偽資料之情狀，
    足認其有逃亡之虞，符合刑事訴訟法第101條第1項第1款之
    羈押原因，衡以被告林家政本件所生之危害程度，尚無從以
    羈押以外之強制處分取代。為保全審判，權衡國家刑事司法
    權之有效行使、社會秩序及公共利益、被告林家政人身自由
    之私益及防禦權受限制之程度，本案尚難以具保或限制住居
    、限制出境（海）等其他方式，代替羈押之執行，自有羈押
    之必要。
　⒊綜上所述，原處分審酌全卷及相關事證，斟酌訴訟進行程度
    及其他一切情事，認被告林家政犯罪嫌疑重大，非予羈押，
    顯難進行審判而為羈押處分，經核並無明顯違反比例原則之
    情形，亦無刑事訴訟法第114條所列各款之情形，核屬審判
    職權之適法行使，被告林家政執前揭準抗告意旨，認本案並
    無羈押之原因及必要等語，指摘原處分不當，為無理由，應
    予駁回。
五、依刑事訴訟法第416條第4項、第411條前段、第412條，裁定
    如主文。
中　　華　　民　　國　　110 　年　　12　　月　　13　　日
　　　　　　　　　刑事第六庭  審判長法  官  鍾世芬
　　　　　　　　　　　　　　　　　　法  官  簡伶潔
　　　　　　　　　　　　　　　　　　法  官  陳韋仁
以上正本證明與原本無異。
不得抗告。 
中　　華　　民　　國　　110 　年　　12　　月　　13　　日
                                    書記官  陳映佐